【裁判字號】    92,交上訴,109
【裁判日期】    920619
【裁判案由】    公共危險
【裁判全文】
臺灣高等法院臺中分院刑事判決                  九十二年度交上訴字第一九號
    上  訴  人  臺灣臺中地方法院檢察署檢察官
    上  訴  人
    即  被  告  甲○○
右上訴人等因被告公共危險等案件，不服臺灣臺中地方法院九十年度交訴字第八十九
號中華民國九十一年十一月二十日第一審判決（起訴案號：臺灣臺中地方法院檢察署
九十年度偵字第一一一一八號、第一一八六九），提起上訴，本院判決如左：
    主      文
原判決撤銷。
甲○○因過失致人於死，處有期徒刑拾月；又駕駛動力交通工具肇事，致人死亡而逃
逸，處有期徒刑拾月；又動產擔保交易之債務人，意圖不法之利益，將標的物遷移，
致生損害於債權人，處有期徒刑月。應執行有期徒刑壹年拾月。
    事      實
一、甲○○於民國（下同）九十年六月二十四日凌晨零時三十分許，駕駛引擎號碼為
    Ｒ0000000Ｕ自小客車（該車車牌已經註銷，車體改懸掛車牌號碼為ＭＷ
    ─七○五三號之他車車牌），沿臺中市○○路往市區方向行駛，嗣其行經臺中市
    ○○路與山西路口時，當時之天候、路況皆良好，甲○○本原應注意駕駛汽車，
    駕駛人應遵循交通號誌行駛，且駕駛人應注意汽車行駛至交岔路口，轉彎車應讓
    直行車先行，並注意車前狀況，隨時採取必要安全措施，作隨時停車之準備，而
    依當時情形又無不能注意之情事，竟疏於注意，而在左轉燈未亮時，貿然於路口
    左轉行駛，又未注意兩邊直行車輛，迨見酒醉駕車之吳名曜所騎乘搭載乙○○之
    車牌號碼ＨＲＶ─六六○號機車，沿臺中市○○路直行欲通過該路口時，已閃避
    不及，甲○○所駕駛之上開引擎號碼為Ｒ0000000Ｕ自小客車之左前方直
    接撞及吳名曜所騎乘搭載乙○○之車牌號碼ＨＲＶ─六六○號機車之左側護板踏
    板，使吳名曜及乙○○均人車倒地，致吳名曜受有左上顴骨骨折斷裂、顏面多處
    撕裂傷、脾臟破裂合併氣胸等傷害（過失傷害部分業據告訴人吳名曜撤回告訴）
    ；而乙○○則因頭部外傷致外傷性休克，經送醫後不治死亡。甲○○肇事後僅稍
    作停車觀視傷者吳名曜，卻未對受害者作適當之緊急處置，亦未委託現場之旁人
    幫忙處理事故，竟加速開車逃離現場，幸經在場之民眾多人見義勇為，或騎乘機
    車，或駕駛汽車在其後追緝，始在甲○○逃逸之途中由追捕人之一黃弗洛予以攔
    阻，並令其駕車返回肇事現場，甲○○始駕車返回肇事現場。
二、另甲○○於八十九年十二月十二日，與美商花旗銀行股份有限公司（下稱花旗銀
    行）訂立動產擔保抵押貸款契約書，以其所有牌照為Ｍ八─八五二○號自小客車
    ，設定動產擔保交易動產抵押登記，向花旗銀行質借新台幣（下同）七十五萬元
    ，貸款自九十年二月十二日起，分二年二十四期按月給付完畢，於付清貸款前，
    約定甲○○不得將標的物移離其臺中市○○區○○里○○○路○段二八六號十四
    樓之五之住處。詎甲○○竟意圖不法利益，在順利取得貸款後，即拒絕繳交任何
    之分期貸款，並將上開車輛遷移不明，且避不見面，讓債權人花旗銀行多次前往
    其住處，均追索無著，致生損害於花旗銀行。
二、案經臺中市警察局第五分局報請及被害人花旗銀行訴請臺灣臺中地方法院檢察署
    檢察官偵查起訴。
    理      由
一、被告甲○○經合法傳喚未於審判期日到庭，惟被告甲○○於原審調查及審理時均
    矢口否認有涉有右揭過失致人於死犯行及駕駛動力交通工具肇事，致人死傷而逃
    逸犯行以及違反動產擔保交易法之犯行，辯稱：是吳名曜闖紅燈，伊在轉彎時叫
    小孩子坐好，一轉過頭來就撞上去了。且她是有事所以才在肇事後，先行離開現
    場，並非蓄意逃逸。而伊在向花旗銀行取得借款後，因經濟困難無法償還，車輛
    是被先生的朋友借走，事後未還而下落不明不知去向，其也不知車輛要停放在約
    定地點云云。惟查：右揭犯罪事實，業據被害人吳名曜及告訴人花旗銀行之代理
    人郭美秀於偵查中指訴甚詳（詳見臺灣臺中地方法院檢察署九十年度偵字第一一
    八六九號卷第十二頁）。且被告如何違規左轉駕車碰撞被害人，肇事後逃逸並經
    追捕回來之情節，均據證人即目擊者暨追捕者黃弗洛，及現場處理之員警許清合
    到庭結證詳實（詳見臺灣臺中地方法院檢察署九十年度相字第八八九號卷第十一
    頁、第二十三頁、第二十四頁、臺灣臺中地方法院檢察署九十年偵字第一一一一
    八號卷第四十頁），核與被害人吳名曜所陳之情相符（詳見臺灣臺中地方法院檢
    察署九十年偵字第一一一一八號卷第五十四頁至第五十六頁），此外復有交通事
    故調查報告表、現場照片附卷可稽。另本件車禍被害人乙○○因此受傷死亡，亦
    經公訴人督同檢驗員相驗屬實，製有相驗筆錄、相驗屍體證明書、驗斷書在卷可
    憑。按駕駛人應注意車前狀況，隨時採取必要安全措施，且汽車應遵循號誌行駛
    ，而行駛至交岔路口，轉彎車應讓直行車先行，不得貿然轉彎前進。道路交通安
    全規則均定有明文可參。被告身為駕駛人，駕車自應注意上述道路交通安全規定
    。又依附卷之交通事故調查報告表所載，本件肇事時、地之天候、路況皆良好。
    則肇事當時，被告亦無不能注意之情事，其竟疏未注意及此，而貿然快速左轉致
    閃避不及直接擦撞被害人機車，可證被告之駕車失當行為，顯有過失。況被告亦
    自承，其轉彎時並未看到被害人之機車，所以也未煞車就直接撞上，可見被告確
    有疏未注意車前狀況之疏失無訛。再就卷附現場照片所示，本件車禍係被告之駕
    車左前方，擦撞被害人機車之尾部，顯然當時是被害人之機車已經直行正通過路
    口中，被告之駕車始貿然違規左轉，再撞上機車尾部無誤，益證其有上開所述轉
    彎車應讓直行車先行之疏失。另被告已自承係其親自去辦理動產抵押貸款，而在
    契約上亦經載明車輛之停放處，被告亦經花旗銀行說明契約內容，業據告訴代理
    人郭美秀陳稱在卷，復有動產抵押貸款契約書及動產擔保交易動產抵押設定登記
    申請書各一份在卷可參。再者被告是專門經營汽、機車零件批發、廢棄車清理回
    收業之獨資商號「佶星行」負責人，有營利事業登記證附卷足稽。足徵被告對汽
    車業之各項商業交易，應知之甚稔，被告辯稱對本身所簽訂之汽車動產擔保抵押
    契約內容毫無知悉云云，顯違經驗常情，純屬委責卸飾之詞，不足採信。另再觀
    諸被告在向告訴人花旗銀行取得貸款後，旋即未依約繳交分期貸款，且車輛亦遷
    移不明，被告對此亦無法合理交代，於原審審理中雖舉出證人蔡振財到庭，惟據
    證人所稱借車之時間係在八十九年六月左右，且稱借了一個多月以後已還給被告
    （詳見原審審理卷第一一一頁），顯與本件車輛無涉，被告應有意圖不法利益，
    在取得貸款後旋即將車輛遷移，本件事證明確，被告所辯顯非可採，其上開犯行
    已堪認定。
二、核被告所為係犯刑法第一百八十五條之四之駕駛動力交通工具肇事，致人死亡而
    逃逸罪、第二百七十六條第一項之過失死人於死罪及動產擔保交易法第三十八條
    之罪。被告所犯上開三罪間，犯意各別，行為互殊，應予分論併罰。原審判決認
    被告罪證明確予以論罪科刑，並予宣告緩刑五年，並於緩刑期內付保護管束，以
勵自新，固非無見，惟查：、被告於原審審理時並未完全坦承犯行，且雖已與
    被害人吳名曜、被害人乙○○之家屬洪筠驊達成民事和解，有和解書二份在卷可
    稽（詳見原審審理卷第一七六頁、第一七七頁），其中吳名曜部分業據撤回告訴
    ，而乙○○部分，雖約定「賠償三百萬元，並定於九十一年八月二十日簽訂和解
    書當日，由被告給付被害人乙○○之家屬洪筠驊二十萬元，另自九十一年九月三
    十日至九十一年十月三十日各給付二十萬元，九十一年十一月三十日起九十二年
    二月二十八日止，每月月底給付十萬元，餘二百萬元自九十二年三月三十一日起
    至九十五年六月三十日於每月月底各給付五萬元，如有一期未付視為全部到期」
    ，惟依上開約定至九十二年六月應已給付一百十五萬元，然據被害人乙○○之家
    屬洪筠驊於本院調查時到庭指稱：「被告開庭故意不出面，被告答應賠償三百萬
    元，惟迄今僅賠償五十三萬元」等語（詳見本院審理卷第一一三頁），且被告於
    本院自調查迄審理經五度傳喚均未到庭，是原審認被告已與被害人或其家屬達成
    民事和解，盡力彌補被害人損害，犯後態度尚佳等情，即與事實不符，原審法院
    檢察署檢察官據被害人乙○○之家屬洪筠驊上訴主張在原審審理中為獲得輕判與
    緩刑，佯與被害人和解，詎目的達成後竟依約履行，其騙取輕判與緩刑，昭然若
    揭等語，指摘原審判決不當，即有理由，被告雖具狀上訴，惟未敘明原審有何不
    當之處，亦未到庭陳述，雖無理由，惟原審判決既有上開可議之處，應由本院將
    原審判決予以撤銷改判，審酌被告因非輕之過失，導致被害人乙○○因本件車禍
    事故死亡無可彌補之後果，而被告肇事後非但未報警救護，反棄受傷之被害人吳
    名曜、死亡之被害人乙○○於不顧，甚為可訾，應予非難；兼衡及被告並無不良
    素行，雖與被害人或其家屬達成民事和解，惟僅就應賠償被害人乙○○之家屬洪
    筠驊三百萬部分賠償五十三萬元，並避不見面，犯後態度尚非好等一切情狀，就
    被告過失致人於死部分處有期徒刑拾月；就被告駕駛動力交通工具肇事，致人死
    亡而逃逸部分，處有期徒刑拾月；就被告違反動產擔保交易法犯行部分處有期徒
    刑月。並定其應執行有期徒刑壹年拾月。
三、原審法院檢察署檢察官雖認被告因過失傷害吳名曜部分另涉犯刑法第二百八十四
    條第一項前段之過失傷害罪嫌，惟該罪依同法第二百八十七條規定，須告訴乃論
    ，而本件告訴人吳名曜已於原審法院言詞辯論終結前，當庭撤回告訴，而本罪與
    前開論罪之過失致死罪部分，為想像競合犯之裁判上一罪，爰不另為不受理之諭
    知。
據上論斷，應依刑事訴訟法第三百六十九條第一項前段、第三百六十四條、第二百九
十九條第一項前段，刑法第二百七十六條第一項、第一百八十五條之四、第五十一條
第五款，動產擔保交易法第三十八條，罰金罰鍰提高標準條例第一條前段，判決如主
文。
本案經檢察官丙○○到庭執行職務。
中      華      民      國      九十二   年       六      月    十九    日
                                    臺灣高等法院臺中分院刑事第三庭
                                          審判長法  官  陳  朱  貴
                                                法  官  劉  連  星
                                                法  官  胡  忠  文
右正本證明與原本無異。
駕駛動力交通工具肇事，致人死傷而逃逸部分，得上訴。
其餘均不得上訴。
如不服本判決應於收受送達後十日內向本院提出上訴書狀，其未敘述上訴之理由者並
得於提起上訴後十日內向本院補提理由書（均須按他造當事人之人數附繕本）。
              書記官  許  美  惠
中      華      民      國      九十二   年       六      月     十九   日
附錄論罪科刑法條
刑法第二百七十六條第一項：
因過失致人於死者，處二年以下有期徒刑、拘役或二千元以下罰金。
刑法第一百八十五條之四：
駕駛動力交通工具肇事，致人死傷而逃逸者，處六月以上五年以下有期徒刑。
動產擔保交易法第三十八條
動產擔保交易之債務人，意圖不法之利益，將標的物遷移、出賣、出質、移轉、抵押
或為其他處分，致生損害於債權人者，處三年以下有期徒刑、拘役或科或併科六千元
以下之罰金。
                                                                        Ｉ


司法院資訊處製作；財團法人民間司法改革基金會備份。
